【裁判字號】    98,易,1331
【裁判日期】    990129
【裁判案由】    詐欺
【裁判全文】
臺灣桃園地方法院刑事判決              98年度易字第1331號
公  訴  人  臺灣桃園地方法院檢察署檢察官
被      告  己○○原名羅世岳.
選任辯護人  廖姵涵律師
上列被告因詐欺等案件，經檢察官提起公訴（98年度偵字第2440
0 號），嗣因被告就被訴事實為有罪之陳述，經詢問檢察官及被
告意見後，合議庭裁定改依簡式審判程序判決如下：
    主  文
己○○共同犯詐欺取財罪，共伍罪，均累犯，各處如附表一所示
之刑，附表二編號10、11所示之物均沒收。應執行有期徒刑壹年
拾月，如易科罰金，以新臺幣壹仟元折算壹日，附表二編號10、
11所示之物均沒收。
    事  實
一、己○○前於民國95年間，因詐欺案件，經臺灣臺中地方法院
    判處有期徒刑3 月確定，甫於95年11月24日易科罰金執行完
    畢，詎猶未知警惕，為賺取金錢，於98年10月初之某日，經
    由綽號「冠軍」之友人羅貴鴻（未據起訴）告知工作內容係
    依指示至自動提款機提領款項後再匯入其他帳戶內，即可獲
    取一定報酬後，明知此係從事詐騙集團領取詐騙所得之工作
    （俗稱「車手」），竟仍鋌而走險，允以每次提領新臺幣（
    下同）10萬元代價1 千元之條件加入該詐騙集團。嗣己○○
    、羅貴鴻及其所屬詐騙集團成年成員包括真實姓名年籍均不
    詳綽號「老哥」、「二哥」、「大成哥」在內等人即共同基
    於為自己不法所有之犯意聯絡，推由羅貴鴻所屬詐騙集團某
    成年成員先以不詳方式對外取得人頭帳戶之存摺、金融卡（
    含密碼）後，將之送往位於桃園縣中壢市天晟醫院旁家樂福
    量販店或新屋交流道附近之國道「空軍一號」客運中壢站置
    物櫃內，再由真實姓名年籍均不詳綽號「二哥」之成年人撥
    打己○○所持用非其所有門號0000000000、0000000000號行
    動電話指示己○○前往拿取，俾供日後提取、轉匯詐得款項
    之用。其後，羅貴鴻所屬詐騙集團成員隨即於附表一所載之
    時間，向甲○○（起訴書誤繕為姜如意，應予更正）、戊○○、丁○○、黃盈熒、乙○○等人以附表一所示詐騙手法施
    用詐術，致渠等分別陷於錯誤，先後於附表一所示之匯款時
    間，將各筆金額匯入如附表一所示之各帳戶內，以致均受有
    損失。嗣綽號「大成哥」之成年人即撥打上開行動電話指示
    己○○先後持附表一匯入帳戶欄所示之金融卡及密碼，至自
    動提款機領取甲○○、戊○○、丁○○、黃盈熒、乙○○等
    人前揭遭詐騙款項，共計27萬1,894 元，並經羅貴鴻對帳確
    認無誤後，再由綽號「老哥」之成年人發送手機簡訊指示己○○將領得款項匯入不詳帳號之帳戶內，並由其等所屬詐騙
    集團成員提領一空。
二、嗣於98年10月21日晚間9 時10分許，己○○駕車搭載羅貴鴻
    行經桃園縣平鎮市○○街217 號前時，因羅貴鴻欲下車購買
    飲料，己○○遂將所駕車輛車違規停放在繪有紅實線以示禁
    止臨時停車之路邊，適遭巡邏員警趨前勸導，於己○○下車
    接受員警查驗身份證件之際，員警經由車窗外目光加以檢視
    ，立即發現己○○放置於駕駛座腳踏墊上之第三級毒品愷他
    命1 小包及3 張金融卡，警方繼而獲己○○之同意打開車門
    ，在該車駕駛座下方引擎蓋開關處又取出6 張金融卡，並在
    己○○所攜帶之側背包內發現竟有多得29萬2,000 元之鉅額
    現金，始循線查悉上情。
三、案經桃園縣政府警察局移請臺灣桃園地方法院檢察署檢察官
    偵查起訴。
    理  由
一、本件被告己○○所犯為死刑、無期徒刑、最輕本刑為3 年以
    上有期徒刑以外之罪，其於準備程序進行中，就被訴事實為
    有罪之陳述，經告知簡式審判程序之旨，並聽取當事人之意
    見後，本院合議庭裁定由受命法官獨任進行簡式審判程序，
    合先敘明。
二、上開犯罪事實，業據被告己○○迭於警詢、偵訊、本院準備
    程序及審理時坦認不諱（見偵查卷第12至19頁、第71至72頁
    、第80至82頁、第84頁、第89至90頁，本院98年12月28日訊
    問筆錄第1 至2 頁、99年1 月15日準備程序筆錄第2 頁），
    核與證人即被害人甲○○、戊○○、丁○○、丙○○、乙○○分別於警詢中指訴之被害情節相符（見偵查卷第24至25頁
    、第28至29頁、第34至35頁、第40至41頁、第44至45頁）。
    參以卷存翻拍自被告己○○所持用行動電話中由「大成哥」
    所傳送簡訊之照片，其上既已清楚記明：「合作0000000000
    000 」號，核與附表一編號1 所示被害人甲○○遭詐騙而匯
    入之帳戶帳號相符，另觀之被告己○○遭警查獲時，復持有
    附表一編號2 至5 所示被害人簡木生、丁○○、童盈螢、乙○○等人因遭詐騙而匯入款項之華南銀行帳號000000000000
    0 號帳戶及日盛銀行北臺中分行帳號000000 00000000 號帳
    戶金融卡，此外，並有被害人甲○○、戊○○、丁○○、童
    盈螢、乙○○等人之反詐騙諮詢紀錄錶、匯款單據、扣押物
    品目錄表、扣案金融卡清冊、匯款單據、照片等在卷可稽，
    足認被告己○○所為自白核與事實相符，可以採信。本件事
    證已明，被告詐欺犯行堪以認定，應予依法論科。
三、論罪科刑：
(一)、按刑法上之幫助犯，係指以幫助之意思，對於正犯資以助力
    ，而未參與實施犯罪之行為者而言，如就構成犯罪事實之一
    部，已參與實施即屬共同正犯；且按刑法第28條之共同正犯
    ，係採客觀主義，以共同實施構成犯罪事實之行為為成立要
    件，雖共犯相互間衹須分擔一部分行為，苟有犯意之聯絡，
    仍應就全部犯罪事實共同負責（最高法院49年臺上字第77號
    判例、84年度臺上字第5039號判決意旨參照）。查被告己○○既已明知綽號「冠軍」之羅貴鴻所屬集團成員均係以詐騙
    他人之款項為目的而為一定之分工，仍決意加入以賺取該詐
    騙集團所給予之不法所得，客觀上復又為該集團擔任「車手
    」工作，負責提領該集團所蒐集之人頭帳戶內特定被害人於
    遭該集團成員詐騙後所存、匯之款項，致該集團因而取得被
    害人陷於錯誤後所交付之金錢，則被告上主觀上顯有將其他
    成員所為視為自己所為之認識，且客觀上亦已參與詐欺取財
    罪部分之犯罪構成要件行為，而與該詐騙集團其他成員間存
    有合作、分工之功能性支配關係，依上開判例及判決意旨說
    明，被告自應就加入該詐騙集團後之如附表一所示共5 次詐
    騙犯行負其全部之責任。是核被告就上開5 次所為，均係犯
    刑法第339 條第1 項之詐欺取財罪。又同一被害人於密接時
    間內先後匯款或存款多筆之舉（即附表一編號2 部分），既
    係被告所屬之該集團接續詐騙之結果，顯係基於同一詐欺取
    財之犯行接續而為，自應論以一罪。被告與綽號「冠軍」之
    羅貴鴻、「老哥」、「二哥」、「大成哥」等人及詐騙附表
    一所示各該被害人之不詳詐騙集團成年成員間，均有犯意聯
    絡及行為分擔，俱應論以共同正犯。被告所犯上開5 次詐欺
    取財犯行，犯意各別，行為不同，應予分論併罰。
(二)、被告己○○前於95年間，因詐欺案件，經臺灣臺中地方法院
    判處有期徒刑3 月確定，甫於95年11月24日易科罰金執行完
    畢，有臺灣高等法院被告前案紀錄表在卷可稽，其受有期徒
    刑執行完畢，5 年內故意再犯本件最重本刑為有期徒刑以上
    之罪，均為累犯，均應依刑法第47條第1項規定加重其刑。
(三)、爰審酌被告年紀尚輕，卻不思以正當、合法之方式謀財營生
    ，竟貪圖不法利益，加入詐騙集團從事提領詐騙款項之「車
    手」工作，惡性非輕，惟念及被告犯後自警詢時起即一再坦
    承犯行，尚非無悔意等一切情狀，就其所犯5 次詐欺犯行分
    別量處如附表一所示之刑。再者，被告行為時之刑法第41條
    第8 項原係規定：「第一項至第三項規定於數罪併罰，其應
    執行之刑未逾六個月者，亦適用之」，上開規定嗣經司法院
    大法官會議釋字第662 號解釋認與憲法第23條規定有違，且
    與釋字第36 6號解釋意旨不符，而自98年6 月19日起失其效
    力，並於同年12月30日修正：「第1 項至第4 項及第7 項之
    規定，於數罪併罰之數罪均得易科罰金或易服社會勞動，其
    應執行之刑逾6 月者，亦適用之。」，此既係前揭釋字第36
    6 號解釋意旨有關易科罰金併合處罰時定應執行刑法理之明
    文化，非屬法律變更（最高法院95年第8 次刑事庭會議決議
    意旨參照），即無新舊法比較之問題，爰逕適用修正後刑法
    第41條第8 項規定，定其應執行刑之刑暨易科罰金之折算標
    準，以資懲儆。
(四)、沒收部分：
  1.扣案如附表二編號1 、2 所示之金融機構金融卡等物品，雖
    均係被告己○○持以提領被害人戊○○、丁○○、黃盈熒、
    乙○○遭詐騙款項所用之物，另附表二編號3 至9 號所示之
    各該金融機構金融卡，則係被告己○○預備用以提領不詳被
    害人遭詐騙款項所用之物，惟該等存摺及金融卡之取得方式
    既有不明，尚無法確認原申辦或持有人有轉讓所有權而無取
    回之意，是難認定係被告己○○或共犯所有，爰均不予宣告
    沒收之。
  2.扣案如附表二編號10、11號之行動電話2 支（含SIM 卡各1
    個），其中行動電話部分為被告己○○所有，其內含之SIM
    卡則為共犯羅貴鴻所有，均係用以聯繫領取、轉匯贓款之用
    ，此業經被告己○○於本院審理時坦認不諱（見本院99年1
    月15日簡式審判筆錄第5 頁），堪認屬被告羅貴鴻及其所屬
    詐騙集團成員羅貴鴻所有，用以供本件詐欺犯罪所用之物，
    均應依刑法第38條第1項第2款規定沒收之。
  3.末按刑法第38條第1 項第3 款、第3 項規定因犯罪所得之物
    ，除有特別規定外，以屬於犯人者為限，始得沒收，倘第三
    人對於該物在法律上得主張權利者，自不在得沒收之列（最
    高法院97年度臺非字第198 號判決意旨參照）。查扣案現金
    292,000 元，被告於警詢中既已供承係其於查獲前利用扣案
    金融卡為該集團所提領而未及匯出之款項（見偵查卷第13頁
    ），自係該集團詐騙各被害人所得款項無疑，被害人本得循
    法律途徑索還，是亦不予沒收之，附此敘明。
據上論斷，應依刑事訴訟法273 條之1 第1 項、第299 條第1 項
前段，刑法第28條、第339 條第1 項、第47條第1 項、第51條第
5 款、第41條第1 項前段、第38條第1 項第2 款，刑法施行法第
1 條之1 第1 項、第2 項前段，判決如主文。
本案經檢察官吳佳美到庭執行職務。
中    華    民    國    99    年    1     月    29    日
                  刑事第八庭    法  官   呂綺珍
附表一：
┌──┬───┬─────────┬───────┬───────┬─────┬───────┐
│編號│被害人│     詐騙手法     │   匯款時間   │   匯款金額   │ 匯入帳戶 │ 科處之宣告刑 │
│    │      │                  │              │（新臺幣/ 元）│          │              │
├──┼───┼─────────┼───────┼───────┼─────┼───────┤
│ 1  │甲○○│於98年10月26日晚間│98年10月27日晚│14,426元      │合作金庫東│有期徒刑伍月，│
│    │      │9 時許，以電話假冒│間7時15分許   │              │基隆分行帳│如易科罰金，以│
│    │      │奇摩拍賣賣家，佯稱│              │              │號為006-52│新臺幣壹仟元折│
│    │      │被害人於網路購物時│              │              │0776號帳戶│算壹日。      │
│    │      │誤簽分期付款單。  │              │              │          │              │
├──┼───┼─────────┼───────┼───────┼─────┼───────┤
│ 2  │戊○○│於98年10月27日晚間│98年10月27日晚│86,000元      │華南銀行帳│有期徒刑伍月，│
│    │      │8 時許，以電話假冒│間11時1分8秒  │              │號為008-00│如易科罰金，以│
│    │      │網路服務人員，佯稱├───────┼───────┤0000000000│新臺幣壹仟元折│
│    │      │被害人網路購物帳務│98年10月28日凌│100,000元     │275號帳戶 │算壹日。      │
│    │      │有異，須取消購物分│晨零時22分44秒│              │          │              │
│    │      │期。              │              │              │          │              │
├──┼───┼─────────┼───────┼───────┼─────┼───────┤
│ 3  │丁○○│於98年10月28日晚間│98年10月28日晚│26,558元      │日盛銀行北│有期徒刑伍月，│
│    │      │7時3分許，以電話假│間7時57分許   │              │臺中分行帳│如易科罰金，以│
│    │      │冒PC-HOME 客服人員│              │              │號為815-00│新臺幣壹仟元折│
│    │      │，佯稱被害人購物當│              │              │0000000000│算壹日。      │
│    │      │日系統作業錯誤，以│              │              │200號帳戶 │              │
│    │      │致被害人額外付款，│              │              │          │              │
│    │      │須依指示辦理線上連│              │              │          │              │
│    │      │線退款。          │              │              │          │              │
├──┼───┼─────────┼───────┼───────┼─────┼───────┤
│ 4  │黃盈熒│於98年10月28日某時│98年10月28日晚│14,998元      │日盛銀行北│有期徒刑伍月，│
│    │      │，以電話自稱係富邦│間8時2分許    │              │臺中分行帳│如易科罰金，以│
│    │      │銀行主任，佯稱被害│              │              │號為815-00│新臺幣壹仟元折│
│    │      │人網路購物操作錯誤│              │              │0000000000│算壹日。      │
│    │      │，須重新設定取消扣│              │              │200號帳戶 │              │
│    │      │款。              │              │              │          │              │
├──┼───┼─────────┼───────┼───────┼─────┼───────┤
│ 5  │乙○○│於98年10月28日晚間│98年10月28日晚│29,912元      │日盛銀行北│有期徒刑伍月，│
│    │      │8 時許以電話假冒網│間9時39分許   │              │臺中分行帳│如易科罰金，以│
│    │      │路賣家，佯稱被害人│              │              │號為815-00│新臺幣壹仟元折│
│    │      │於網路購物時誤設定│              │              │0000000000│算壹日。      │
│    │      │為分期付款，須依指│              │              │200號帳戶 │              │
│    │      │示辦理取消。      │              │              │          │              │
└──┴───┴─────────┴───────┴───────┴─────┴───────┘
附表二：
┌──┬───────────┬─────────────────────┐
│編號│     扣案物品         │                內   容                   │
├──┼───────────┼─────────────────────┤
│ 1  │華南銀行積穗分行金融卡│戶名：林志雄                              │
│    │                      │帳號：0000-0000-0000-0000號               │
├──┼───────────┼─────────────────────┤
│ 2  │日盛銀行北臺中分行金融│戶名：王詠薇                              │
│    │卡                    │帳號：00000000000200號                    │
├──┼───────────┼─────────────────────┤
│ 3  │中國信託銀行金融卡    │戶名：盧香君                              │
│    │                      │帳號：0000-0000-0000-0000號               │
├──┼───────────┼─────────────────────┤
│ 4  │臺灣企銀楊梅分行金融卡│戶名：林合君                              │
│    │                      │帳號：000-00-00000-0號                    │
├──┼───────────┼─────────────────────┤
│ 5  │中國信託金融卡        │帳號：0000-0000-0000-0000號               │
├──┼───────────┼─────────────────────┤
│ 6  │聯邦銀行金融卡        │帳號：0000-0000-0000-0000號               │
├──┼───────────┼─────────────────────┤
│ 7  │渣打銀行金融卡        │戶名：陳仁廣                              │
│    │                      │帳號：0000-0000-0000-0000號               │
├──┼───────────┼─────────────────────┤
│ 8  │國泰世華銀行金融卡    │戶名：江國禎                              │
│    │                      │帳號：0000-0000-0000號                    │
├──┼───────────┼─────────────────────┤
│ 9  │第一銀行丹鳳分行金融卡│戶名：施養欣                              │
│    │                      │帳號：000-00-000000號                     │
├──┼───────────┼─────────────────────┤
│ 10 │門號0000000000號行動電│1支（含SIM卡）                            │
│    │話                    │                                          │
├──┼───────────┼─────────────────────┤
│ 11 │門號0000000000號行動電│1支（含SIM卡）                            │
│    │話                    │                                          │
└──┴───────────┴─────────────────────┘
以上正本證明與原本無異。
如不服本判決應於收受判決後10日內向本院提出上訴書狀，並應
敘述具體理由。其未敘述上訴理由者，應於上訴期間屆滿後20日
內向本院補提理由書(均須按他造當事人之人數附繕本)「切勿逕
送上級法院」。
                                        書記官  范升福
中    華    民    國    99    年    1     月    29    日

司法院資訊處製作；財團法人民間司法改革基金會備份。
